【裁判字號】    92,交聲,138
【裁判日期】    920909
【裁判案由】    違反道路交通管理處罰條例聲明異議
【裁判全文】
臺灣基隆地方法院交通事件裁定                    九十二年度交聲字第一三八號
    原處分機關  交通部公路總局臺北區監理所基隆監理站
    異  議人即  鴻運通運有限公司
    受  處分人          設基隆.
    代  表  人  甲○○
右列受處分人因違反道路交通管理處罰條例案件，對於交通部公路局臺北區監理所基
隆監理站九十二年七月十日所為之處分（原處分案號：基監字第裁四二─Ｚ0000
000號），聲明異議，本院裁定如左：
    主  文
異議駁回。
    理  由
一、本件聲明異議意旨如聲明異議狀（如附件）所載。
二、按汽車行駛有拖車使用證，未隨車攜帶者，處汽車所有人新臺幣（下同）三百元
    以上六百元以下罰鍰；又汽車裝載整體物品有超重、超長、超寬、超高，而未請
    領臨時通行證，或未懸掛危險標識者，處汽車所有人三千元以下九千元以下罰鍰
    ，道路交通管理處罰條例第十四條第二款、第二十九條第一項第二款定有明文。
    再貨車裝載貨物高度自地面算起，大型車不得超過四公尺，小型車不得超過二．
    五公尺，且貨車裝載整體物超過四公尺高度，應填具申請書，繪製裝載圖，向起
    運地或車籍所在地公路監理機關申請核發臨時通行證，憑證行駛，又裝載整體物
    品行使於高速公路之汽車，其高度超過四．二公尺者，接受申請之公路監理機關
    應先洽請高速公路管理機關認可後，始得核發發行證，道路交通安全規則七十九
    條第一項第四款、第八十條第一項第一款、第二項亦均有明文規定。換言之，汽
    車裝載整體物品之高度如超過四公尺，應即向主管之公路監理機關申請核發臨時
    通行證，而如欲行駛於高速公路，高度超過四．二公尺，則除主管之公路監理機
    關外，尚須經高速公路管理機關之認可。
三、本件受處分人即異議人鴻運通運有限公司所有ＫＵ─三一一號營業貨曳引車載運
    貨櫃整體物，於民國九十二年四月二十日上午十一時一分許，行經國道三號高速
    公路北上二八八公里處，為國道公路警察局第八警察隊古坑分隊員警攔停，經會
    同駕駛人丈量總高度為四．三八公尺，較規定之高度四公尺，超高三十八公分，
    未請領臨時通行證隨身攜帶，同時亦未帶拖車證，而經警以公警局交字第Ｚ00
    000000號通知單舉發受處分人違反道路交通管理事件。原處分機關以受處
    分人所載運貨櫃之規格雖為國際標準，然依道路交通安全規則第八十條規定有關
    汽車裝載整體物品行駛高速公路，就高度部份超過四．二公尺者，接受申請之公
    路監理機關應先洽經高速公路管理機關認可後，始得核發通行證，舉發違規車輛
    高度達四．三八公尺，未經認可而行駛，因而依道路交通管理處罰條例第十四條
    第二款、二十九條第一項第二款裁處受處分人新台幣（下同）四千八百元，並依
    同條例六十三條第一項第二款，並記違規點數一點。
四、訊據受處分人之代表人甲○○陳稱：經警舉發違規時，確實未攜帶拖車證，然舉
    發違規車輛所拖運之貨櫃高度為為九英呎六英吋，係經國家認可之國際標準貨櫃
    ，曳引車亦經監理單位驗可發照，為何仍舉發違規？且相關交通法規，僅有超重
    、超長及超寬之限制，並無高度之限制，原處分機關適用法令，顯然有誤，另舉
    發違規員警使用之魯班尺破損，實際丈量之高度是否果為四．三八公尺亦有疑問
    云云。
五、經查：
（一）如前所述，依道路交通安全規則第七十九條第一項第四款、第八十條第一項第
      一款及第二項之規定，汽車裝載整體物有高度四公尺之限制，而如欲行駛高速
      公路，高度超過四．二公尺時，尚須先經高速公路管理機關之認可。受處分人
      認裝載之貨櫃係國際標準櫃，既經國家認可，應即可拖載，而無高度之限制之
      云云，顯係對上開交通法規有所誤解。
（二）再者，受處分人提出之可載貨櫃證，僅係受處分人所有之上開曳引車可以載運
      貨櫃之許可證明而已，與公路監理機關許可載運超高貨櫃之臨時通行證，並不
      相同，受處分人認領有可載貨櫃證，即可載運超高貨櫃，尚有誤會。
（三）又舉發之員警葉特級，以具結供擔保其陳述之真實性，並在負擔偽證罪之心理
      狀態下，於本院九十二年九月三日訊問時證稱：標準貨櫃之高度有八英尺六英
      吋（即二．六公尺）及九英呎六英吋（即二．九公尺）二種，其執行職務時會
      對高度為九英呎六英吋之貨櫃進行檢查，因為該種高度之貨櫃加上車子本身的
      高度，通常會超過四公尺，舉發當天看到受處分人貨櫃標示是二．九公尺的，
      所以對受處分人實施欄檢，因受處分人沒有攜帶拖車證，所以用實際丈量的方
      式，先爬到貨櫃上面丈量貨櫃高度為二．九公尺，然後再量半拖車前緣高度，
      半拖車水平的時候高度是一．四公尺，但是加上曳引車之後，後半拖車前緣會
      拖高，所以實際丈量結果為一．四八公尺，合計總高度即為四．三八公尺，舉
      發違規時，會同甲○○丈量，甲○○並未爭執丈量之高度，當日雖有錄影存證
      ，然已消磁，惟可提出當日丈量時所使用之魯班尺供本院勘驗等語。本院當庭
      勘驗結果，魯班尺標示數字部分，清晰明確，僅背面無數字部分有些許刮漆，
      並不影響丈量之正確性，受處分人空言辯稱丈量之魯班尺破損，影響丈量之結
      果云云，委不足採。況受處分人之代表人甲○○自承舉發違規日裝載之貨櫃高
      度為九英呎六英吋（按即二．九公尺），並提出國際標準貨櫃尺寸表供參，據
      此，如加計卷附拖車車籍查詢單所載，上開違規拖車登記高度一．四公尺，合
      計總高度即為四．三公尺，亦已超過前開高度限制之四公尺。
六、綜上各節，受處分人所有之上開車輛裝載整體物超過四公尺之高度之限制，未向
    主管之公路監理機關申請臨時通行證而行使之違規事實洵堪認定，從而原處分機
    關依道路交通管理處罰條例第十四條第二款、二十九條第一項第二款裁處受處分
    人新台幣（下同）四千八百元，並依同條例六十三條第一項第二款，並記違規點
    數一點，核無違誤，本件受處分人之異議為無理由，自應將其異議駁回。
七、據上論斷，應依道路交通案件處理辦法第十九條，裁定如主文。
中      華      民      國      九十二    年      九      月     九     日
                                臺灣基隆地方法院交通法庭
                                      法  官  劉  桂  金
右正本證明與原本無異。
對於本件裁定如有不服，應於收受送達後五日內，向本院提出抗告書狀，敘述抗告之
理由，抗告於臺灣高等法院。
                                      書記官  黃  士  元
中      華      民      國      九十二    年      九      月     十二   日


司法院資訊處製作；財團法人民間司法改革基金會備份。
